【裁判字號】    97,易,1340
【裁判日期】    980430
【裁判案由】    恐嚇取財
【裁判全文】
臺灣高雄地方法院刑事判決              97年度易字第1340號
公  訴  人  臺灣高雄地方法院檢察署檢察官
被      告  甲○○
選任辯護人  樓嘉君律師
上列被告因恐嚇取財案件，經檢察官聲請簡易判決處刑（96年度
偵字第22358 號），本院認不應以簡易判決處刑（96年度簡字第
7647號），改依通常程序審理，判決如下：
    主  文
甲○○無罪。
    理  由
一、聲請簡易判決處刑意旨略以：被告甲○○依一般社會生活之
    通常經驗，可預見將行動電話門號提供不相識之人使用，將
    可能供用於幫助他人遂行犯罪之工具，竟仍基於幫助恐嚇取
    財之犯意，於民國95年5 月26日某時許，申辦0000000000號
    行動電話門號後，於不詳時間，在不詳地點，將上開行動電
    話門號提供予不詳犯罪集團成員使用。嗣該犯罪集團成員於
    95年7 月間在網站援交流言板上以「朱朱」名義刊登援交訊
    息，誘使告訴人乙○○與之聯絡後，該犯罪集團成員竟基於
    恐嚇取財之犯意，於95年7 月26日晚上8 時54分許起，接續
    以上開行動電話門號撥打位在高雄市之告訴人乙○○之手機
    及家中電話，並以「如果不包個紅包新臺幣（下同）66,000
    元，就吃不完兜著走」等語，向告訴人乙○○勒索金錢，致
    使告訴人乙○○心生畏懼，惟於95年8 月4 日報警未支付任
    何金錢而未遂，因認被告涉有刑法第30條第1 項、第346 條
    第3 項、第1 條之幫助恐嚇取財未遂罪嫌云云。
二、證據能力部分：
    按被告以外之人（包括證人、鑑定人、告訴人、被害人及共
    同被告等）於審判外之陳述雖不符刑事訴訟法第159 條之1
    至之4 等4 條之規定，而經當事人於審判程序同意作為證據
    ，法院審酌該言詞陳述或書面陳述作成時之情況，認為適當
    者，得為證據。刑事訴訟法第159 條之5 第1 項定有明文。
    查告訴人乙○○於警詢時之證述及本判決後述所引用之供述
    證據，因當事人均已知上述證據乃傳聞證據，於本院審理時
    均同意作為證據（見院三卷第35、36頁），本院審酌上開證
    據與本案犯罪事實具有關連性且無不當取得之情形，認為以
    之作為本案之證據亦屬適當，揆諸前開規定，上開證據均應
    具有證據能力。
三、按犯罪事實應依證據認定之，無證據不得認定犯罪事實。不
    能證明被告犯罪者，應諭知無罪之判決，刑事訴訟法第154
    條第2 項及第301 條第1 項分別定有明文。又訴訟上用以證
    明事實之證據，須於通常一般之人均不致於有所懷疑，而得
    確信其為真實之程度者，始得據以為有罪之認定；倘其證明
    尚未達到此一程度，而有合理之懷疑存在，致使無從為有罪
    之確信時，即應為無罪之判決，有最高法院76年台上字第49
    86號判例意旨可資參照。再檢察官對於起訴之犯罪事實，應
    負提出證據及說服之實質舉證責任，倘其所提出之證據，不
    足為被告有罪之積極證明，或其指出證明之方法，無從說服
    法院以形成被告有罪之心證，基於無罪推定之原則，自應為
    被告無罪判決之諭知，最高法院92年台上字第128 號判例亦
    可參照。
四、聲請簡易判決處刑意旨認被告涉有前揭犯嫌，無非係以告訴
    人乙○○於警詢、偵查中之指述、卷附之臺灣大哥大股份有
    限公司（下稱臺灣大哥大公司）基本資料查詢暨預付卡申請
    書、通聯調閱查詢單、網頁列印資料等為其論據。訊據被告
    甲○○堅詞否認有何幫助恐嚇取財未遂犯行，辯稱：上開門
    號0000000000號之預付卡非其所申辦，亦未交付身分證、駕
    照、健保卡等證件供他人申辦該門號，因其先前曾遺失駕照
    、健保卡，因此可能遭人冒用證件申請預付卡使用，其並未
    幫助恐嚇取財未遂等語。經查：
  (一)臺灣大哥大公司永和- 徠富預付卡特約店於95年5 月26日，
    接受客戶以「甲○○」名義申請行動電話預付卡，該申請者
    復提供「甲○○」名義之駕駛執照及健保卡影本，臺灣大哥
    大公司因而提供門號0000000000號行動電話給該名申請者使
    用。嗣於95年7 月間某日，告訴人乙○○於某網站援交流言
    板上，見某不詳姓名之人以「朱朱」名義刊登援交訊息，遂
    與之聯絡後，某不詳姓名之成年男子乃自95年7 月26日晚上
    7 時33分許起至同日晚上10時許止，接續以上開行動電話門
    號撥打或傳簡訊予告訴人乙○○0000000000號行動電話，並
    以「如果不包個紅包66,000元，就吃不完兜著走」等語，向
    告訴人乙○○勒索金錢之事實，業據證人即告訴人乙○○於
    警詢時證述明確（參警卷第9 ～10頁），並有臺灣大哥大公
    司97年10月16日函附之預付卡申請書影本，門號0000000000
    號行動電話通聯調閱查詢單、網頁列印資料等附卷可稽（參
    院二卷第27～29頁，偵一卷第23～26頁，警卷第13頁），是
    此部分之事實，應可認定。至聲請簡易判決處刑意旨及告訴
    人於警詢時均表示某不詳之人係於95年7 月26日晚上8 時54
    分許撥打告訴人之行動電話，惟本院遍查上開行動電話通聯
    調閱查詢單，0000000000號門號並無於95年7 月26日晚上8
    時54分撥打告訴人所持有0000000000號門號之紀錄，衡以一
    般人手機所設定之時間，未必與中央標準時間同步，故告訴
    人應係以其手機所顯示之時間而為上開證述，此之時間即未
    必與真實時刻相符，然0000000000號門號既自95年7 月26日
    晚上7 時33分許起至同日晚上10時許止均有撥打或傳簡訊至
    告訴人所持有0000000000號門號之事實，已如上述，本件某
    不詳之人以撥打電話或傳簡訊之方式恐嚇告訴人之時間點，
    自應以行動電話通聯調閱查詢單上所載時間為準，附此敘明
    。
  (二)又中央健康保險局（下稱健保局）歷年來共核發被告2 張健
    保IC卡，其卡片號碼分別為000000000000號、000000000000
    號，與本件上開行動電話門號申請書所檢具之健保卡影本之
    卡號為000000000000號均不相同等情，有上開預付卡申請書
    、健保局高屏分局97年9 月15日函、健保局臺北分局98年2
    月9 日函在卷可按（參院二卷第18、23頁，院三卷第9 頁）
    ；而上開預付卡申請書上駕照影本之管轄編號000000000000
    號及印製號碼（省）00000000號，與被告所持有駕照上之管
    轄編號000000000000號及印製號碼（省）00000000號亦不相
    同一節，業據本院於準備程序時勘驗無訛（參院二卷第23頁
    ），並有交通部公路總局臺北區監理所蘆洲監理站98年2 月
    10日函、上開預付卡申請書、被告庭呈之駕照影本在卷可供
    比對（參院一卷第25頁，院二卷第29頁，院三卷第10頁），
    可見上開預付卡申請書上之駕照及健保卡影本確與被告所持
    有之駕照及健保卡不符；再參諸該申請書上之健保卡影本上
    並未黏貼照片，與被告庭呈之健保卡上附有照片一節相異，
    且該申請書上之駕照影本上黏貼之照片，不僅與被告庭呈之
    駕照上之照片有明顯歧異，反而與被告所持有之健保卡相片
    相似之事實，亦有上開預付卡申請書、被告庭呈之駕照、健
    保卡附卷可按（參院一卷第24、25頁，院二卷第29頁），足
    徵該預付卡之申請人係持偽造或變造之「甲○○」駕照及健
    保卡影本而向臺灣大哥大公司永和- 徠富預付卡特約店申辦
    一情，應可確認。
  (三)再者，上開預付卡申請書上申請人「甲○○」所留存之0000
    000000號聯絡電話於95年5 月26日預付卡申請日當天未曾有
    人啟用，且其前後申登人為rama escala 、南屏電信股份有
    限公司等情，業據本院依職權函詢和信電訊股份有限公司屬
    實，有該公司函附之申登人資料1 紙在卷可佐（參院二卷第
    12～13頁），足認上開門號之申請人，刻意以未開通或隨意
    填寫之號碼隱匿其身分，苟該門號真係被告所申請，其既已
    填寫真實年籍，實無須再以虛構之電話躲避檢警事後查緝；
    另上開預付卡申請書上健保卡影本上之流水編號實際使用人
    為李素玲，核與被告並無關連一節，亦據被告於本院審理時
    供陳在卷，並有健保局臺北分局98年2 月9 日函附卷可參（
    參院三卷第9 、40頁），可見該預付卡申請書上之所留存可
    供追查之資料均與被告無涉；再比之上開預付卡申請書「申
    請人簽章欄」上「甲○○」之簽名與被告於警詢、偵查及本
    院審理中歷次筆錄所為之簽名互核以觀，無論其書寫之運筆
    方式、筆順、勾勒、字體型態及神韻等項，均有顯著差異，
    容非出自同一人之筆跡，有被告各該筆錄附卷可考（參偵一
    卷第12頁反面，偵二卷第5 、17頁，院二卷第24頁反面、第
    38頁，院三卷第53頁），堪認上開預付卡申請書「申請人簽
    章欄」上「甲○○」之署名並非被告所親簽。本件上開預付
    卡申請書上「甲○○」之署名既非被告所簽，且該申請書上
    所留存之資料亦無法證明與被告有何關連，又上開預付卡申
    請書所附駕照、健保卡影本上之號碼、照片，核與被告所持
    有之駕照、健保卡不同，顯係經人偽造、變造等情，業如上
    述，足認上開門號尚無證據證明係被告所申請，自不得僅憑
    預付卡申請書上填有被告姓名、年籍、住址等相關資料即認
    被告涉有幫助恐嚇取財之犯行；況時下市面上各營利事業透
    過各項促銷、優惠等各類型活動取得個人資料情形，甚為普
    遍，個人資料遭外洩或留用之情形亦非罕見，被告如有意幫
    助詐欺、恐嚇取財集團人員而申設上開行動電話門號，其既
    已大費周章偽造、變造申請書上所附駕照、健保卡，理會同
    時就足以辨別個人身分之相關資料，均為虛偽記載，又何須
    登載自己真實姓名、身分證字號及出生日期，徒增被警查獲
    之風險？益見被告辯稱：可能遭人冒用證件申請預付卡使用
    等語，即非全然無據。
  (四)另上開0000000000號門號於95年7 月26日晚上7 時33分起至
    同日晚上10時許止，接續撥打或傳簡訊至告訴人0000000000
    號手機之事實，已如前述，觀之該數通電話撥打時之基地臺
    位址，均在金門縣金寧鄉仁愛新村8 號3 樓一節，有上開行
    動電話通聯調閱查詢單在卷可憑（參偵一卷第25頁）；而被
    告於95年7 月26日上午7 時53分至晚上6 時30分許均在址設
    於臺北縣蘆洲市○○路227 巷28弄2 ～4 號鎂錩企業有限公
    司工作等情，有打卡單及鎂錩企業有限公司所開立之在職證
    明附卷可參（參院三卷第26～29頁），顯見被告當時身在臺
    北蘆洲，自無於下班1 小時後前往金門撥打電話恐嚇告訴人
    乙○○之可能，是本院亦難憑此即認被告有何幫助或參與恐
    嚇取財之犯行。
  (五)末聲請簡易判決處刑意旨另指稱：被告所申辦上開00000000
    00號行動電話之電信費帳單係寄送至被告居所地，顯見被告
    應知申辦上開行動電話之事實云云。惟本件上開0000000000
    號之行動電話係預付卡，顧名思義，即申請人先預付一定金
    額之電話費，電信公司即提供等同該金額通話時間之門號供
    申請人使用，申請人如將該門號之通話時間用盡，可選擇繼
    續預付金額儲值使用或不再續約，然無論如何，均不會有帳
    單寄往申請人家中，蓋因通話費用早已預付之緣故；是本件
    上開0000000000號預付卡申請書上雖載有被告之住居所，惟
    因預付卡並不會寄送帳單至被告家中，被告自無可能知悉申
    辦上開預付卡之事實，故聲請簡易判決處刑書上開所指，即
    有誤會。
五、綜上所述，本件檢察官所舉上開證據，僅得證明該以被告名
    義申請之臺灣大哥大行動電話預付卡門號，確實經某不詳恐
    嚇取財集團用以對告訴人為恐嚇取財之犯行，惟尚無法遽認
    該門號確為被告所申請，並曾交付予恐嚇取財集團使用，而
    幫助該集團人員實施恐嚇取財之犯行。本件檢察官認被告所
    涉犯嫌所憑之證據，尚無從說服本院達於通常一般之人均不
    致有所懷疑，而得確信其為真實之程度，即難據以為被告不
    利之認定，自屬不能證明被告犯罪，爰依前開之說明，自應
    為被告無罪之諭知。
據上論斷，應依刑事訴訟法第452 條、第301 條第1 項，判決如
主文。
本案經檢察官吳美齡到庭執行職務。
中    華    民    國    98    年    4     月    30    日
                  刑事第十五庭  審判長法  官  唐照明
                                      法  官  黃苙荌
                                      法  官  王俊彥
如不服本判決應於收受判決後10日內向本院提出上訴書狀，並應
敘述具體理由。其未敘述上訴理由者，應於上訴期間屆滿後20日
內向本院補提理由書(均須按他造當事人之人數附繕本)「切勿逕
送上級法院」。
以上正本證明與原本無異。
中    華    民    國    98    年    4     月    30    日
                                      書記官  鄭永媚


司法院資訊處製作；財團法人民間司法改革基金會備份。
